臺灣基隆地方法院基隆簡易庭民事判決
109年度基簡字第1441號
原      告  黃梓軒  


被      告  黃○○    年籍詳卷
兼法定代理人  
            黃○忠    年籍詳卷
上列當事人間請求損害賠償事件，本院於民國110年5月12日言詞
辯論終結，判決如下：
    主  文
被告應連帶給付原告新臺幣壹拾肆萬玖仟玖佰捌拾伍元，及自民
國一○九年十月三十日起，至清償日止，按週年利率百分之五計
算之利息。
原告其餘之訴駁回。
訴訟費用新臺幣壹仟伍佰伍拾元由被告連帶負擔。
本判決第一項得假執行。
原告其餘假執行之聲請駁回。
    事實及理由
一、程序部分：
  ㈠按任何人不得於媒體、資訊或以其他公示方式揭示有關少年
    保護事件或少年刑事案件之記事或照片，使閱者由該項資料
    足以知悉其人為該保護事件受調查、審理之少年或該刑事案
    件之被告。少年事件處理法第83條第1項有所明文。又兒童
    及少年福利與權益保障法第69條第1項及第2項規定，除法律
    別有規定外，司法機關所製作必須公開之文書，亦不得揭露
    足以識別少年刑事案件及少年保護事件少年之身分資訊。本
    件被告甲○○為未滿18歲之少年，且為少年保護事件之當事人
    ，依前揭規定，本判決不得揭露被告甲○○身分識別相關之資
    訊，而除被告甲○○外，另一被告甲○○係被告甲○○之父，如揭
    露其完整姓名將可得推知被告甲○○之身分，故本判決就上開
    被告之姓名均不予完整揭露，合先敘明。
  ㈡按訴狀送達後，原告不得將原訴變更或追加他訴，但擴張或
    減縮應受判決事項之聲明者，不在此限，民事訴訟法第255
    條第1項第3款定有明文。查原告起訴時，原訴之聲明第1項
    請求：被告應連帶給付原告新臺幣（下同）180,000元，及
    自民國109年7月25日起至清償日止，按週年利率5%計算之利
    息。嗣於110年5月12日言詞辯論期日變更聲明，將請求給付
    之金額減縮為150,000元，核屬減縮應受判決事項之聲明，
    揆諸前揭說明，應予准許。
  ㈢再查被告兼法定代理人甲○○經合法通知，未於言詞辯論期日
    到場，核無民事訴訟法第386條所列各款情形，爰依同法第4
    36條第2項、第385條第1項前段規定，准原告之聲請，由其
    一造辯論而為判決。
二、原告起訴主張：被告甲○○係少年，於109年7月間加入暱稱「
    雍正哥」、「鄭成功」等真實姓名年籍不詳之人所屬之詐騙
    集團，擔任提領贓款即俗稱「車手」之工作，與其他姓名年
    籍不詳之同集團成員共同意圖為自己不法之所有，基於3人
    以上共同詐欺取財、掩飾隱匿詐欺犯罪所得之洗錢犯意聯絡
    ，由該集團內某不詳真實姓名年籍之成員於109年7月25日下
    午某時以電話向原告聲稱要解除分期付款之話術，致使原告
    陷於錯誤，先後依其指示將180,000元款項分別匯入指定帳
    戶，原告將其中30,000元所匯入之中華郵政帳戶（帳號：00
    0-00000000000000號）部分，該帳戶內之款項為被告甲○○於
    同日下午持該帳戶金融卡提領，得手後交給暱稱「鄭成功」
    、「黃曉明」等真實姓名年籍之同集團成員，嗣經原告察覺
    有異，報警循線查獲上情，又經本院少年法庭認其係犯刑法
    第339條之4第1項第2款之3人以上共同詐欺取財罪、洗錢防
    制法第14條第1項之普通洗錢罪，而以109年度少護字第140
    號、第142號、第143號、第144號、第145號裁定其構成非行
    而應依法予以保護處分在案。被告甲○○與其他詐欺集團成員
    共同侵害原告之財產權，致原告受有總額達180,000元之財
    產損害，應負損害賠償責任；又被告甲○○於行為時乃限制行
    為能力人，被告甲○○則為其法定代理人，依民法第187條規
    定，應連帶負損害賠償責任。爰依侵權行為之法律關係提起
    本件訴訟等語，並聲明：①被告應連帶賠償原告150,000元，
    並自109年7月25日起至清償日止，按週年利率5%計算之利息
    。②訴訟費用由被告負擔。③願供擔保請准宣告假執行。
三、被告經本院合法通知，未於言詞辯論期日到場，亦未提出書
    狀為任何聲明及陳述。
四、經查：
  ㈠上開原告主張事實部分各情，業據被告甲○○於本院少年法庭
    調查時坦承不諱，各項證據亦經本院少年法庭調查完竣，而
    有本院少年法庭109年少護字第140號、第142號、第143號、
    第144號、第145號裁定在卷可考，除原告遭詐騙部分之實際
    匯款金額應為179,985元外（可參諸原告於刑案調查時之證
    述，及其當時提出之匯款單據含手續費之金額分別為：30,0
    00元、30,000元、29,985元、30,000元、30,000元），其餘
    事實部分亦經本院調閱該案卷證屬實；是原告主張之事實部
    分，被告甲○○應與同案其他詐騙集團成員共同成立侵權行為
    乙情，即堪認定。
  ㈡按因故意或過失，不法侵害他人之權利者，負損害賠償責任
    。故意以背於善良風俗之方法，加損害於他人者亦同；數人
    共同不法侵害他人之權利者，連帶負損害賠償責任。不能知
    其中孰為加害人者，亦同。造意人及幫助人，視為共同行為
    人，民法第184條第1項、第185條分別定有明文。又民事上
    之共同侵權行為，並不以共同侵權行為人在主觀上有犯意聯
    絡為必要，如在客觀上數人之不法行為，均為其所生損害之
    共同原因，即所謂行為關連共同，已足以成立共同侵權行為
    ，此有最高法院67年台上字第1737號判例可資參照。本件原
    告因遭詐欺集團成員撥打電話詐騙，因而匯款至詐欺集團成
    員指定之銀行帳戶內，受有含手續費共計179,985元損害之
    事實，業如前述，被告甲○○雖非撥打電話予原告致其陷於錯
    誤之人，且其所參與提領款項之訴外人王心妤帳戶，原告亦
    僅就該部分匯款損失30,000元（含手續費），惟其參與該詐
    欺集團提領款項遂行詐欺之行為，應視為共同侵權行為人，
    而就該詐欺集團對原告之侵權行為共同負責，且其行為與原
    告受有損害，亦有相當因果關係至明，是原告依上開法條規
    定主張被告甲○○應負共同侵權行為責任賠償其所損失之金額
    ，即核屬有據。
  ㈢按無行為能力人或限制行為能力人，不法侵害他人之權利者
    ，以行為時有識別能力為限，與其法定代理人連帶負損害賠
    償責任。民法第187條第1項前段定有明文。查被告甲○○係93
    年生，於上開侵權行為發生時係限制行為能力人，且有識別
    能力，被告甲○○為其法定代理人，此有渠等全戶戶籍資料（
    完整姓名）查詢結果在卷可查，依民法第187條第1項前段規
    定，被告甲○○既未舉證證明法定代理人之監督並未疏懈，或
    縱加以相當監督而仍不免發生損害之免責事由存在，即應與
    被告甲○○就上開侵權行為負連帶賠償之責。故原告依前揭規
    定主張被告甲○○、甲○○應就其上開金額之損失負共同侵權行
    為連帶損害賠償責任，於法亦屬有據。
  ㈣至原告雖實際因本件遭詐騙集團詐騙而損失179,985元，然該
    詐騙集團之其他成員吳俊德、林晏偉、張敬隆等人於另案刑
    事程序中，分別與原告達成調解，各同意給付原告10,000元
    等情，除經原告陳報外，亦有臺灣彰化地方法院彰化簡易庭
    110年4月19日彰院平彰民容110彰司刑移調字第91號函暨附
    件（臺灣彰化地方法院彰化簡易庭110年度彰司刑移調字第9
    1號、第92號、第93號調解程序筆錄）在卷可按，故原告所
    受損害179,985元應扣除上開各10,000元（合計30,000元）
    ，是原告仍得向被告就其餘之149,985元為全部給付之請求
    ，逾此部分則無理由。
  ㈤末按給付無確定期限者，債務人於債權人得請求給付時，經
    其催告而未為給付，自受催告時起，負遲延責任。其經債權
    人起訴而送達訴狀，與催告有同一之效力；又遲延之債務，
    以支付金錢為標的者，債權人得請求依法定利率計算之遲延
    利息；應付利息之債務，其利率未經約定，亦無法律可據者
    ，週年利率為5%，民法第229條第2項、第233條第1項前段及
    第203條分別定有明文。本件被告經原告起訴請求賠償上開
    損害而未為給付，原告自得依上開規定，請求被告加付遲延
    利息，而非自侵權行為時起，即可請求加付遲延利息。而本
    件民事起訴狀繕本係於109年10月29日送達被告兼法定代理
    人甲○○，有本院送達證書為憑。從而，原告本於侵權行為法
    律關係，請求被告給付自起訴狀繕本送達之翌日起（即自10
    9年10月30日起），至清償日止，按週年利率5%計算之遲延
    利息，為有理由。逾此部分之請求（即原告請求自遭侵權行
    為之日起即起算遲延利息與本院上揭准許部分之差額）則無
    理由，不應准許。
五、綜上所述，原告依侵權行為損害賠償法律關係，請求被告應
    連帶給付原告149,985元，及自起訴狀繕本送達被告之翌日
    即自109年10月30日起至清償日止，按週年利率5%計算之利
    息，核屬有據，應予准許，逾此部分所為之請求，為無理由
    ，應予駁回。
六、本件第一審裁判費為1,550元，此外核無其他費用之支出，
    另原告因訴之聲明減縮所生裁判費差額330元（計算式：原
    聲明金額計算之裁判費1,880元－減縮後聲明金額計算之裁判
    費1,550元＝330元），應由原告自行負擔；又本件原告就其
    減縮後之請求僅就遭詐金額之15元及利息之一部分敗訴，按
    以一訴附帶請求其孳息、損害賠償、違約金或費用者，不併
    算其價額，民事訴訟法第77條之2第2項定有明文。原告敗訴
    部分經實際計算，完全不影響訴訟標的價額計算，是以本件
    訴訟費用1,550元仍應由被告連帶負擔為適當，一併指明。
七、本件係為民事訴訟法第427條第1項訴訟標的金額50萬元以下
    之財產權訴訟，適用簡易訴訟程序所為被告部分敗訴之判決
    ，爰依同法第389條第1項第3款之規定，依職權就原告勝訴
    部分宣告假執行；原告雖陳明願供擔保聲請假執行，惟其聲
    明僅促使法院職權發動，爰就其勝訴部分不另為假執行准駁
    之諭知。至原告其餘敗訴部分，其假執行之聲請即失所依附
    ，應併予駁回。
八、據上論結，本件原告之訴為一部有理由、一部無理由，依民
    事訴訟法第436條第2項、第385條第1項前段、第79條、第87
    條第1項、第389條第1項第3款，判決如主文。
中　　華　　民　　國　　110 　年　　5 　　月　　26　　日
                  基隆簡易庭法　官　李謀榮　　　　　
以上正本係照原本作成。
如對本判決上訴，須於判決送達後20日內向本院提出上訴書狀，
上訴於本院合議庭，並按他造當事人之人數附具繕本。如委任律
師提起上訴者，應一併繳納上訴審裁判費。
中　　華　　民　　國　　110 　年　　5 　　月　　26　　日
                            書記官　鄭又綾